臺灣新竹地方法院民事裁定  
110年度監宣字第214號
聲  請  人  蔡月雪  

相  對  人  蔡名翔  
關  係  人  李榮棋  
            李湘梓  
            李宜蓁  
            蔡月娥  
上列聲請人聲請監護宣告事件，本院裁定如下：
    主    文
一、宣告蔡名翔（民國00年00月0日生，身分證統一編號：Z0000
    00000號）為受輔助宣告之人。
二、選定蔡月雪（民國00年0月00日生，身分證統一編號：Z0000
    00000號）為受輔助宣告之人之輔助人。
三、聲請程序費用由受輔助宣告之人負擔。
　　理　　由
一、聲請意旨略以：聲請人係相對人之生母，相對人自民國107
    年1月1日起，因思覺失調症之原因，致不能為意思表示、受
    意思表示或辨識其意思表示之效果，爰依法聲請宣告相對人
    為受監護宣告之人、指定關係人李榮棋為會同開具財產清冊
    之人等語，並提出同意書、親屬系統表、身心障礙證明及戶
    籍謄本等為證。
二、按對於因精神障礙或其他心智缺陷，致不能為意思表示或受
    意思表示，或不能辨識其意思表示之效果者，法院得因本人
    、配偶、四親等內之親屬、最近一年有同居事實之其他親屬
    、檢察官、主管機關或社會福利機構之聲請，為監護之宣告
    ；對於因精神障礙或其他心智缺陷，致其為意思表示或受意
    思表示，或辨識其意思表示效果之能力，顯有不足者，法院
    得因本人、配偶、四親等內之親屬、最近一年有同居事實之
    其他親屬、檢察官、主管機關或社會福利機構之聲請，為輔
    助之宣告，民法第14條第1 項、第15條之1 第1 項分別定有
    明文。又按法院對於監護宣告之聲請，認為未達應受監護宣
    告之程度，而有輔助宣告之原因者，得依聲請或依職權以裁
    定為輔助之宣告。法院為前項裁定前，應使聲請人及受輔助
    宣告之人有陳述意見之機會，家事事件法第174 條第1 項、
    第2 項定有明文。
三、查聲請人為相對人之生母，有其提出之戶籍謄本在卷可稽，
    是聲請人為有權提起本件聲請之人，堪以認定。又本院於民
    國110年10月5日會同鑑定人即國軍桃園總醫院新竹分院精神
    科張杰醫師就相對人之現況為鑑定時，相對人意識清醒，對
    於提問均能回答，自承多次因思覺失調症就診，目前居住在
    精神復健機構等情，有本院同日精神鑑定調查筆錄1份在卷
    。又經鑑定人對相對人現況進行鑑定，鑑定結果認：相對人
    為思覺失調症，緩解中，目前雖仍有思考障礙等殘餘症狀，
    但其持續度及工作表現、人際適應上尚可，目前具有一般日
    常生活自我照顧能力，其人際關係、情緒調節和自我功能表
    現尚可，可因應外在環境變化做調整，現實檢視的能力尚可
    ，故經評估後，相對人目前並未達到「因前述精神疾病致不
    能為意思表示或受意思表示，或不能辨識其意思表示效果」
    之程度；但其因前述精神疾病，已達「致其為意思表示或受
    意思表示，或辨別其意思表示效果之能力，顯有不足」之程
    度，可考慮有輔助人協助處理自身事務之「輔助宣告」等情
    ，有該院110年10月14日桃竹醫行字第1100002522號函暨所
    附精神鑑定報告書可參，堪認相對人因思覺失調症之原因，
    致其為意思表示、受意思表示及辨識其意思表示效果之能力
    ，均顯有不足，已達受輔助宣告之程度，本院爰對相對人為
    輔助宣告。
四、次按受輔助宣告之人，應置輔助人；法院為輔助之宣告時，
    應依職權就配偶、四親等內之親屬、最近一年有同居事實之
    其他親屬、主管機關、社會福利機構或其他適當之人選定一
    人或數人為輔助人；法院選定輔助人時，應依受輔助宣告之
    人之最佳利益，優先考量受輔助宣告之人之意見，審酌一切
    情狀，並注意下列事項：（一）受輔助宣告之人之身心狀態
    與生活及財產狀況。（二）受輔助宣告之人與其配偶、子女
    或其他共同生活之人間之情感狀況。（三）輔助人之職業、
    經歷、意見及其與受輔助宣告之人之利害關係。（四）法人
    為輔助人時，其事業之種類與內容，法人及其代表人與受輔
    助宣告之人之利害關係，民法第1113條之1第1項及同條第2
    項準用第1111條、第1111條之1分別定有明文。又受輔助宣
    告之人為下列行為時，應經輔助人同意。但純獲法律上利益
    ，或依其年齡及身分、日常生活所必需者，不在此限：一、
    為獨資、合夥營業或為法人之負責人。二、為消費借貸、消
    費寄託、保證、贈與或信託。三、為訴訟行為。四、為和解
    、調解、調處或簽訂仲裁契約。五、為不動產、船舶、航空
    器、汽車或其他重要財產之處分、設定負擔、買賣、租賃或
    借貸。六、為遺產分割、遺贈、拋棄繼承權或其他相關權利
    。七、法院依前條聲請權人或輔助人之聲請，所指定之其他
    行為，民法第15條之2第1項亦有規定。查相對人在居住於精
    神復健機構前，係與生母即聲請人、其兄即關係人李榮棋同
    住，已有相當時日未與養母蔡月娥同住，相對人同意由聲請
    人擔任其輔助人等情，業據聲請人及相對人均到庭供陳明確
    （見本院卷第26至29頁），本院參酌上情，認由聲請人擔任
    輔助人，應符合相對人之意願及最佳利益，爰選定聲請人為
    相對人之輔助人。
五、末按法院為輔助宣告時，受輔助宣告之人對其財產仍具處分
    權能，輔助人僅於民法第15條之2第1項等事件對於輔助宣告
    之人之行為具有同意與否之權限。從而，本件輔助人無須開
    具財產清冊陳報法院，本院自亦無依法另指定會同開具財產
    清冊之人，附此敘明。
六、爰依家事事件法第177 條第2 項、第164 條第2 項，裁定如
    主文。
中　　華　　民　　國　　110 　年　　11　　月　　24　　日
               　 家事法庭  法　官　林宗穎  
以上正本係照原本作成。
如對本裁定抗告，須於裁定送達後10日之不變期間內，向本院提
出抗告狀，並繳納抗告費新臺幣1,000元。
中　　華　　民　　國　　110 　年　　11　　月　　25　　日
                            書記官  嚴翠意